臺灣高等法院臺中分院刑事判決　　　　96年度上易字第1265號
上　訴　人　臺灣苗栗地方法院檢察署檢察官
上　訴　人
即　被　告　甲○○　54歲（民國42年9月1日生）
　　　　　　　　　　現於臺灣嘉義戒治所
　　　　　　　　　　現於台灣台中戒治所借執行
　　　　　　戊○○
上列上訴人因竊盜等案件，不服臺灣苗栗地方法院95年度易字第
782號中華民國96年4月19日第一審判決（起訴案號：臺灣苗栗地
方法院檢察署95年度偵字第4395號），提起上訴，本院判決如下
：
    主  文
原判決關於甲○○竊盜及定應執行部分，及戊○○部分均撤銷。
甲○○共同攜帶兇器竊盜罪，累犯，處有期徒刑壹年陸月；減為
有期徒刑玖月。扣案之六角扳手壹支沒收。
戊○○故買贓物，處有期徒刑柒月；減為有期徒刑參月又拾伍日
，如易科罰金，以新台幣壹仟元折算壹日。又故買贓物，處有期
徒刑柒月；減為有期徒刑參月又拾伍日，如易科罰金，以新台幣
壹仟元折算壹日。應執行有期徒刑陸月，如易科罰金，以新台幣
壹仟元折算壹日。
    事  實
一、甲○○曾自民國69年起即有多次竊盜犯行，經判刑確定執行
    完畢後，又於88年11月間，再度因竊盜及贓物等罪，經台灣
    高等法院分別判處有期徒刑8月及5月，定應執行刑為有期徒
    刑1年確定，而接續其他案件執行，並於94年11月8日縮刑期
    滿執行完畢。
二、甲○○因先前以新台幣11萬5千元牙保戊○○向己○○購買
    己○○所竊取之型號EX-200-2型日立牌挖土機（下稱甲車）
    ，事隔數日後，因戊○○以己○○所交付之挖土機型號不符
    為由，將上開挖土機退還己○○後，即不斷催促甲○○及己○○儘速返還上開價金。因己○○已無法返還價金，甲○○
    及己○○為向戊○○有所交代，竟共同意圖為自己不法之所
    有，基於竊盜之犯意聯絡，由甲○○事先選定下手目標，並
    與戊○○商議以13萬5千元成交，其中11萬5千元以先前之價
    金抵償，再由戊○○貼補2萬元，並通知戊○○僱請不知情
    之板車司機連紋隆前往接貨。於95年8月17日17時許，己○○即依甲○○之指示前往苗栗縣竹南鎮崎頂里6鄰第4公墓旁
    之工地，以其自備客觀上可供兇器使用之六角扳手1支，插
    入停放在該處業經甲○○選定之丙○○所有小松牌PC120 型
    挖土機（下稱乙車）鑰匙孔內起動引擎後，將挖土機開至連
    紋隆所駕駛之車牌號碼720-FH號之板車上，而竊取得手。事
    後甲○○及己○○即朋分戊○○依約再給付之2萬元，由甲○○取得5000元，其餘歸己○○所有（以上己○○竊盜犯行
    ，已經原審判處罪刑確定）。嗣因戊○○取得上開挖土機後
    ，為恐失主發現，乃輾轉指示載往崎頂火車站後方、苗栗縣
    三灣鄉○○○○○路邊停放，仍為失主循線報警查獲。
三、案經苗栗縣警察局竹南分局報告臺灣苗栗地方法院檢察署檢
    察官偵查後起訴。
    理  由
一、訊據被告甲○○矢口否認上開竊盜犯行，並辯稱：並未下手
    行竊，己○○下手行竊時，其並未在場云云。被告戊○○亦
    否認有故買贓物犯行，辯稱：並不知道所購買之挖土機是贓
    物云云。惟查：
(一)被告甲○○竊盜部分：
　１、依被告甲○○於原審審理時，以證人身分具結後所證述：
  　　「 1、檢察官問：你要如何對蔡交代？
    　　　　被告王答：我一直逼盧，叫他趕快去把車牽回來，
      　　　我就叫他再去偷一台‧‧‧；後來我們有一天去烤
        　　肉，看到第二台挖土機（即乙車），我就告訴他不
          　然就偷這台。
   　　　2、檢察官問：為何牽第二台挖土機，板車司機是誰聯
    　　　　絡的？
　　    　　被告王答：我聯絡蔡的，請他去叫車。
　   　　3、檢察官問：你知道盧要偷第二部挖土機？
  　   　　 被告王答：知道，他和我都快被那筆錢逼死，因
        　　為蔡一直逼我還錢，我只好逼盧去偷一台。」等語
      (見原審卷p174-175)，及於本院準備程序時所供述：「(
      法官問：為何去偷第二台挖土機？是你叫他去偷的嗎？
      )第二台（指乙車）挖土機是我去挑選的。」等情 (見本
      院卷p67反面)，核與證人即共同被告己○○於原審審理時
      以證人身分結證稱：「他（指被告王）跟我是共犯，地點
      是他說，挖土機是他選的，載挖土機的車子也是他聯絡的
      ，所以他不可能不知道」（見原審卷p163）等情相符。被
      告甲○○上開自白，足認與事實相符。
  ２、又本件被告甲○○與己○○共同偷竊乙車給被告戊○○後
      ，被告戊○○補貼之價金為2萬元，已經證人己○○於原
      審及被告甲○○於原審及本院審理時均證述明確（見原審
      卷p174、162，本院卷p83），雖被告甲○○於偵查中曾一
      度供稱：被告戊○○僅有給1萬6千元，有4千元是扣掉板
      車的錢（偵4395號卷第75頁），但據板車司機連紋隆於原
      審所證，板車的費用僅有1500元，且也還沒有收到（見原
      審卷p167）等情，應認被告甲○○及證人己○○於審理中
      之證述較可採信。
  ３、從而，依上開共同被告己○○竊取乙車之經過原委及被告
      甲○○所參與之情形以觀，業已明確顯示被告甲○○確有
      參與本件竊盜之事先目標選定及聯絡工作，事後亦參與贓
      款之分配，而有確實之犯意聯絡及行為分擔，至明，被告
      甲○○既不否認所參與之上開事實，僅以共同被告己○○
      得以獲得認罪協商，而伊卻無法獲得相同待遇為由，而空
      言否認有竊盜犯行，所辯顯無理由；此外，本件共同竊取
      乙車者，除被告甲○○及己○○外，尚有無第三人，此部
      分既未經檢察官對被告以外之人提起公訴，本院無權予以
      審理，且此部分亦不影響被告甲○○有無涉犯本件竊盜犯
      行之認定，被告甲○○以此置辯並否認有竊盜犯行，亦無
      理由。至於證人連紋隆於原審審理時雖證稱：當時沒有其
      他機車在附近跑，只有一台機車，不過騎機車的人確定不
      是被告甲○○等語，然本件被告甲○○於己○○下手竊取
      乙車時，係騎乘機車在附近繞來繞去等情，已為被告甲○○於本院審理時所是認，並表示騎機車那人確實係伊，因
      伊未靠近，故他們沒有看到等語（見本院卷p82 )，再參
      酌行竊地點位處公墓旁之工地，除地處偏僻外，且多雜草
      ，若非刻意巡視，實難察覺，是以，證人連紋隆於原審審
      理之證詞，應僅係連紋隆未仔細端詳遠方有無其他機車，
      尚難認被告甲○○及證人己○○之供詞無可採信，應認被
      告甲○○自白其有在現場騎機車圍繞一事，與事實相符。
  ４、綜上所述，被告甲○○所辯，均屬卸責之詞，不可採信。
　　　本件事證明確，被告甲○○竊盜犯行，洵堪認定，應依法
　　　論科。
（二）被告戊○○贓物罪部分
  １、甲車及乙車分屬丁○○及丙○○二人所有，各於95年8月5
      日凌晨、95年8月17日下午17時許，分別在台八線4.5k旁
      倉庫、苗栗6鄰第4公墓旁工地等停放地點，遭人竊取，丁○○、丙○○皆已報案等節，業據被害人即證人丁○○、
      丙○○於警訊中證述明確，且證人即竊賊己○○、甲○○
      亦不否認甲、乙車均係贓物，已詳述如前，並有卷附受理
      刑事案件報案三聯單、進口報單及贓物認領保管單品各1
      份 (見95偵字5002號卷p34背面、35、95偵字4395號卷p34
      )附卷可憑，堪認上開甲車及乙車各為丁○○、丙○○所
      失竊，係屬贓物無訛。
  ２、被告戊○○雖否認有收受己○○或甲○○所交付之甲車云
      云，惟上開己○○所竊得之甲車業已交予被告甲○○介紹
      之買家乙節，業經證人己○○證述在卷，且參酌被告戊○○所辯稱：當時有說是買中古車，但看到（甲車）後，發
      現不是中古車，於是退還等語，顯見，被告戊○○確實已
　　　收受被告甲○○介紹而買入之贓物甲車，灼然甚明。至於
　　　乙車之交易過程，被告戊○○雖另辯稱：當時有說是買中
　　　古車，但看到（甲車）後，發現不是中古車，於是退還，
　　　他（指被告甲○○）說要補一台中古的給我，但後來也沒
  　　有看到云云。惟被告甲○○於原審以證人身分具結作證時
    　已證稱：偷到乙車時，放置的地點就是由被告戊○○決定
      ，被告戊○○事後也再有補貼2萬元等情（見原審卷p174
      ），而其中有補貼2萬元乙事，亦與證人己○○所證相符
      ，且被告戊○○亦不否認板車司機連紋隆係伊所僱用，並
      指示連紋隆前往甲○○所告知之處所載運乙車，而己○○
      將乙車運上連紋隆之板車後，連紋隆如何載運乙車，均依
      戊○○之指示為之，亦經證人連紋隆證述在卷，且為被告
      戊○○所是認，足證被告戊○○業已取得己○○及甲○○
      所交付之乙車甚明。從而，本件被告戊○○於甲、乙車之
      買賣過程中，期間雖有退貨及更動置放地點等情事，然不
      損及被告戊○○均已先後取得己○○交付之上開甲、乙二
      車甚明。本件戊○○空言否認已取得被告甲○○所介紹之
      挖土機，顯無足採。
  ３、被告戊○○雖否認知悉甲○○所介紹購買之挖土機為贓物
      云云，然依證人己○○於偵查中已明確指證：偷來的甲車
      是被告甲○○介紹賣給鴨仔（即被告戊○○），而鴨仔知
      道該車是偷的等情（見偵4395號卷p207）。對照甲車的失
  　　主丁○○於警詢中稱：甲車是於94年年底購入，購入時為
    　新台幣70萬元等語（見偵5002號卷p32頁背面），及被告
      甲○○於本院審理時亦不否認係以11萬5千元介紹戊○○
      購買己○○先前竊得之甲車等語 (見本院卷p83)，亦為共
      犯己○○於原審審理中所確認（見原審卷p160）等情，本
  　　件被告戊○○卻於約8個月後的95年8月即藉由被告甲○○
    　之介紹以11萬5千元之金額購入原價高達70萬元之甲車，
      雖因條件不符而退還，嗣後復再度取得己○○及甲○○所
      交付之乙車，然被告戊○○先後取得之甲、乙二車，價格
      均明顯低於市場行情，且均無任何挖土機之進口證明以證
      明係合法持有該挖土機，以被告戊○○年近半百之人生閱
      歷，既非毫無社會經驗，衡諸常情，如欲購買高價中古商
      品，豈有不稍加查訪市場價格之理，甲○○既非從事中古
      挖土機買賣，被告戊○○對於甲○○得以先後提供二部價
      格與市價顯不相當之挖土機，且期間均未曾提出任何證明
      文件，更未見挖土機之所有人協同出面等連續二部挖土機
      之取得過程，竟未產生懷疑，更未詢問甲○○，實有違常
      理。足見被告戊○○對先後購入之甲、乙二車均係來源不
      當一事，應有所認識。顯見，證人己○○證述被告戊○○
      自始即知所購買之挖土機為贓物等情，堪認與事實相符。
      至於證人被告己○○於原審審理中雖曾改稱：甲車是賣給
      名為阿東之男子，不是賣給被告戊○○，但其亦指出：當
      時被告戊○○也有去（見原審卷p150、160），且被告戊○○於原審審理中亦供稱：「當時我是說要買中古的，我
      有拿錢給他（指被告甲○○），他有牽一台挖土機到我工
      作的地方來」等語（見原審卷p103），顯見甲車確實為被
      告戊○○透過甲○○之介紹所購買無誤。被告戊○○及證
      人己○○及甲○○於審理中翻異前供，乃飾卸畏罪迴護之
      詞，均無可採信為真正。
　４、綜上所述，被告戊○○所辯，乃卸責之詞，不可採信。本
　　  件被告戊○○故買贓物犯行，事證明確，應依法論科。
二、論罪科刑部分：
(一)扣案之六角扳手，係以金屬材質製成，質地堅硬，客觀上足
    供為傷害人身之兇器，核被告甲○○所為係犯刑法第321條
    第1項第3款之攜帶兇器竊盜罪。又被告甲○○所為加重竊盜
    犯行，與已判刑確定之共同被告己○○間，有犯意聯絡及行
    為分擔，為共同正犯。被告甲○○前因竊盜、贓物等案件，
    經台灣高等法院分別判處有期徒刑8月及5月，定應執行刑有
    期徒刑1年確定後，接續其他案件執行，於94年11月8日縮短
    刑期執行完畢，有臺灣高等法院被告前案紀錄表在卷可憑，
    其於上開有期徒刑執行完畢後，5年以內故意再犯本件有期
    徒刑以上之罪，係累犯，應依刑法第47條第1項之規定，加
    重其刑。
(二)核被告戊○○所為，係犯刑法第349條第2項之故買贓物罪。
    按所謂接續犯，係指數行為於同時同地或密切接近之時地實
    施，侵害同一之法益，各行為之獨立性極為薄弱，依一般社
    會健全觀念，在時間差距上，難以強行分開，在刑法評價上
    ，以視為數個舉動之接續施行，合為包括之一行為予以評價
    ，較為合理，而為包括之一罪（最高法院86年台上字第3295
    號判例參照）。亦即以單一之犯意，單一行為之數個舉動，
    接續進行同一犯罪，在犯罪完成以前，其各個舉動均屬犯罪
    行為之一部，而接續地侵害同一人之同一法益，始得謂係接
    續犯；如係數個犯罪行為，時間上先後次序可分，所侵害者
    乃非同一人管領之個別數法益，則各行為間自均可獨立成罪
    ，不得論以接續犯。故多次之竊行，除被竊之客體在客觀上
    可視為屬於同一監督權範圍外，須侵害同一之法益，且各行
    為之獨立性極為薄弱，依一般社會健全觀念，在時間差距上
    ，難以強行分開，始足成立接續犯。本件被告戊○○明知甲○○介紹之挖土機係來歷不明之贓物，仍先後買入被害人丁○○、丙○○所有遭竊取之挖土機等行為，買入時間雖密接
    ，然既因不滿意首次購入之甲車而退還後，多次要求甲○○
    等人退款，因己○○無力退還，乃另行起意，同意由甲○○
    等人另外提供條件相符之乙車，顯係基於個別犯意，且上開
    甲、乙二車所有權歸屬不同被害人，侵害法益不同，是被告
    戊○○所為本件2次故買贓物行為，自與前揭接續犯之要件
    有間，核屬分別獨立之故買贓物犯行，應予分論併罰。
三、原審對被告甲○○、戊○○論罪科刑，固非無見，惟為紀念
    解除戒嚴20週年，予罪犯更新向善之機，所制定之中華民國
    96年罪犯減刑條例業於96年7月16日生效實施，被告二人犯
    罪時間在中華民國96年4月24日以前，所犯為刑法第321條第
    1項第3款之加重竊盜罪，未宣告逾1年6月之刑及同法第349
    條之贓物罪，合於減刑條件，原審未及適用，容有未合；又
    被告戊○○所為本件2次故買贓物行為，與接續犯之要件有
    間，原審僅論以1個故買贓物罪，顯有違誤，被告甲○○、
    戊○○上訴意旨指摘原決不當，為無理由，檢察官上訴意旨
    以被告甲○○量刑過輕及僅論以被告戊○○1個故買贓物罪
    ，有違法之處，為有理由，自應由本院予以撤銷改判。審酌
　　被告甲○○前科累累，且先前即有多次竊盜、贓物犯行，遭
　  判刑執行（其中最重有判刑有期徒刑2年6月，刑前強制工作
    3年），猶不知悔改，本件竊盜及贓物之對象均為被害人工
    作使用之挖土機，價值非低，其中甲車迄今未尋獲，被告戊○○則已將乙車返還被害人，惟被告甲○○就竊盜部分與被
    告戊○○就其故買贓物犯行，均矢口否認犯行，欠缺悔意，
    實有從重量刑之必要等一切情狀，分別量處如主文第2項所
    示之刑，並依中華民國96年罪犯減刑條例第2條第1項第3款
    ，各減其刑期二分之一，被告戊○○部分並諭知易科罰金之
    折算標準。至於扳手1支，係供犯罪所用之物，且為共同被
    告己○○所有，已經共犯己○○於警詢中坦承其事，並於扣
    押物品目錄表上簽名確認，故依刑法第38條第1項第2款規定
    宣告沒收。又被告戊○○部分，並參酌對被害人所造成之損
    失等，定其應執行之刑，及易科罰金之折算標準。
據上論結，應依刑事訴訟法第369條第1項前段、第364條、第299
條第1項前段，刑法第28條、第321條第1項第3款、第349條第2項
、第47條第1項、第41條第1項前段、第51條第5款、第38條第1項
第2款，中華民國九十六年罪犯減刑條例第2條第1項第3款、第7
條、第9條，刑法施行法第1條之1，判決如主文。
本案經檢察官乙○○到庭執行職務。
中　　華　　民　　國　　96　　年　　11　　月　　6　　日
            刑事第六庭    審判長法　官  李  文  雄
                                法　官  邱  顯  祥
                                法　官  林  靜  芬
上列正本證明與原本無異。
不得上訴。
                                書記官  陳  秀  真
中　　華　　民　　國　　96　　年　　11　　月　　6　　日
